【裁判字號】    90,上更(二),121
【裁判日期】    900424
【裁判案由】    懲治盜匪條例等
【裁判全文】
臺灣高等法院刑事判決                        九十年度上更(二)字第一二一號
    上  訴  人
    即  被  告  乙○○
    指定辯護人  本院甲○
右上訴人因懲治盜匪條例等案件，不服臺灣台北地方法院八十八年度訴緝字第一六五
號，中華民國八十八年九月二十九日第一審判決（起訴案號：臺灣台北地方法院檢察
署八十七年度偵字第二四七八０號）提起上訴，經判決後，由最高法院第二次發回更
審，本院判決如左：
    主  文
原判決撤銷。
乙○○共同意圖為自己不法所有，以強暴、脅迫致使不能抗拒而取他人之物，累犯，
處有期徒刑捌年。
童軍刀、西瓜刀各壹把、手套參副沒收。
    事  實
一、乙○○於民國（下同）六十九年三月三十一日，因搶奪搶劫軍法案件，經台灣台
    北地方法院判處有期徒刑六年，原應於七十七年三月二十五日執行完畢，嗣於七
    十五年十一月十九日假釋出獄。於八十二年六月十日，因竊盜案件，經台灣台北
    地方法院判處有期徒刑八月確定；於八十二年十二月二十八日，因偽藥案件，經
    本院判處有期徒刑一年；於八十三年二月間，因違反麻醉藥品管理條例案件，經
    台灣台北地方法院判處有期徒刑六月，三案合併更定執行刑為有期徒刑二年，於
    八十四年四月一日縮刑期滿而執行完畢。於八十五年六月十四日，又因違反麻醉
    藥品管理條例案件，經台灣板橋地方法院判處有期徒刑六月；八十六年十二月間
    ，復因違反麻醉藥品管理條例案件，經台灣台北地方法院判處有期徒刑七月，二
    案合併執行，於八十七年八月二十八日縮刑期滿執行完畢。
二、乙○○於八十七年十一月中旬，經由其兄王天國（同案被告，另案審理）介紹與
    丁○○（同案被告，另案審理）相識，因丁○○前於中國電視公司擔任執行製作
    人時，認識經營傳播公司之丙○○，王天生自丁○○口中得悉丙○○經濟狀況良
    好並且獨居，乙○○即提議共謀強盜財物，三人約定由乙○○負責找幫手並共同
    下手；丁○○負責計誘丙○○外出，並假裝為被害人；王天國因假釋中之顧慮，
    僅負責在旁把風並從旁掩護接應。乙○○乃請李宗元（綽號「毛毛」，同案被告
    ，另案審理）、李志偉（綽號「阿志」，另案偵查中）、綽號「兄弟」及綽號「
    阿彰」之不詳姓名已成年之男子一起參與；乙○○答應事成之後，就丁○○、王
    天國、李宗元三人部分，表示各分配新台幣（下同）二十萬元為酬勞。謀議既定
    ，彼七人即基於強盜犯意之聯絡，共同意圖為自己不法所有，於八十七年十一月
    二十五日晚間八時許，先由丁○○以介紹女藝人給丙○○為詞，約丙○○至台北
    市松山區○○○路○段一八四號屈臣氏商店前見面，預備進行強盜；惟因該次有
    丙○○之男朋友隨行，彼等遂臨時作罷。
三、次（二十六）日晚間十時許，七人復基於同上之共同強盜之犯意聯絡，亦由丁○○復以同一理由，引丙○○至同一地點見面。丁○○、王天國先在李志偉所駕駛
    之小客車上把風，乙○○、李宗元、綽號「兄弟」、綽號「阿彰」等四人則在路
    旁等候。當丙○○單獨駕駛小客車前往赴約時，丁○○即下車向前，並上丙○○
    之小客車，坐於駕駛座旁而佯裝洽談；十分鐘後，乙○○、李宗元、綽號「兄弟
    」及綽號「阿彰」等四人見時機成熟，乃攜帶乙○○所有童軍刀、西瓜刀各一把
    ，乙○○迅速打開丙○○小客車之左前門衝進駕駛座，綽號「兄弟」之人自右前
    門進入車內，李宗元由左後門，綽號「阿彰」之人由右後門進入車內，並由「兄
    弟」、「阿彰」二人各手持童軍刀、西瓜刀一把分別抵住丙○○、丁○○，共同
    喝令兩人坐至後座中央，由乙○○駕駛該車前進；乙○○駕駛該車前進時，李宗
    元及綽號「兄弟」之人即以乙○○所有之膠帶綑綁丙○○和丁○○之雙手及雙眼
    ，而施強暴，至使丙○○不能抗拒，彼等旋在車內強盜丙○○所有內有現金三萬
    元之皮包一個及鑽戒一只、提款（金融）卡、信用卡各一張，得手後，交付乙○○持有；丙○○於轉至後座過程中，趁機將其手上之鑽錶丟在車上，卻為綽號「
    阿彰」之人發現而拾起交付李宗元轉交乙○○持有。渠七人並基於由自動付款機
    取得他人之物之犯意聯絡，且基於概括之犯意，由綽號「兄弟」之人將西瓜刀改
    架於丙○○頸部，另由乙○○脅迫丙○○逼問提款卡之密碼，致使丙○○不能抗
    拒而將提款卡之密碼告知。同晚十時五十分許，車至台灣銀行大安分行前時，由
    綽號「阿彰」之人下車，持丙○○之提款卡，輸入密碼，由該銀行之自動提款機
    內提出七萬元；得手後，再轉至台北市○○路、敦化南路口，讓丁○○及綽號「
    兄弟」之人先行下車；乙○○、李宗元及綽號「阿彰」之人三人繼續駕車押著丙○○，至其台北市○○路○段一０一號大樓地下停車場，並上其十三樓之二之住
    處後，即各戴渠等所有之手套一副，輪流看守丙○○，並趁機共同開始搜括財物
    ，取得丙○○所有之存摺、印章，並在該處等候，以便天明再赴銀行提款。而綽
    號「兄弟」之人於下車後即將丁○○之膠布撕下後，約五分鐘，一路隨行之李志
    偉即開車載王天國而來，並將丁○○及綽號「兄弟」之人接載上車，改由丁○○
    駕駛，其四人一起前往台北市○○路圓環附近「俊美樂ＰＵＢ」喝酒；同晚十一
    時三十分許，綽號「兄弟」之人告以乙○○交代明日九點三十分至安和路、敦化
    南路口會合後，即先行離去；其餘三人轉至西門町「統帥舞廳」共同飲酒作樂，
    至翌（二十七）日凌晨三時許，方才散去。
四、翌（二十七）日上午九時三十分許，李志偉穿著較為體面，駕車載王天國依約至
    安和路、敦化南路口，與乙○○會合，乙○○將李志偉帶上另一部車；王天國則
    原車等候丁○○到來，再由丁○○駕車載王天國前往撫遠街、民生東路口，與已
    在該處之李宗元會合。渠七人復基於行使偽造文書之犯意聯絡，推由乙○○、李
    志偉、「兄弟」、「阿彰」等四人，繼續駕著丙○○之車押丙○○至台北市○○○路中國信託商業銀行敦化北路分行，由李志偉持丙○○所有之存摺及印章，填
    寫取款憑條，並盜蓋上開印章而偽造丙○○之取款憑條，並交由該分行而行使之
    ，提領一百十萬元；得手後，再基於由自動付款機取得他人之物之同一概括犯意
    ，至附近自動提款機，輸入密碼，以丙○○之提款卡而提領三萬元；並以丙○○
    之信用卡，輸入密碼，預借現款四筆，每筆各為三萬元、三萬元、二萬元、三萬
    元，共計十一萬元；得手後，均交付乙○○持有。同日上午十一時許，才將丙○○押回台北縣永和市福和橋附近之永和國中附近釋放。渠四人再搭乘計程車前往
    民生東路、撫遠街口會合。渠七人會合後，再由李宗元載丁○○、王天國、「兄
    弟」，乙○○載李志偉、「阿彰」，一起前往台北市○○區○○路某家海鮮店用
    餐，並分配強盜所得之財物。李宗元分得二十萬元後，先行回其桃園之住處，將
    款交付不知情之廖金珠保管（事發後交由警方發還丙○○）。乙○○囑丁○○打
    電話給丙○○，以探聽口風，丁○○遂去電丙○○，並約當日中午在原屈臣氏商
    店前見面，隨即離去；乙○○取四十萬元交付王天國，請王天國與丁○○平分，
    惟王天國當場將之退回未收，乙○○遂將四十萬元交予「阿彰」，欲委託「阿彰
」交予丁○○（丁○○否認分得贓款）。丁○○與丙○○見面後，轉至附近牛排
    館商量；丙○○懷疑丁○○乃強盜共犯，遂託其櫃台小姐報警。經警趕至而查悉
    上情，並陸續逮捕丁○○、王天國及李宗元，並扣得李宗元所有供犯罪所用之手
    套一副。乙○○迄至八十八年八月三日始通緝到案。
五、案經台北市政府警察局松山分局報請台灣台北地方法院檢察署檢察官偵查起訴。
    理  由
一、訊據上訴人即被告乙○○，固坦承於右揭時地參與右開犯行，惟其於本審辯稱：
    伊只負責幫丁○○開車，事後才知悉丁○○他們要恐嚇取財，伊不知李宗元他們
    有帶刀；伊事後未直接交四十萬元給李天國，而是由李宗元直接交錢給丁○○。
    伊要王天國交錢給丁○○，李天國不接受，後來不知道是綽號「兄弟」或綽號「
    阿彰」的轉交給丁○○。伊等事先沒有約定好，伊不知道他們是要搶劫‧鑽錶未
    交到伊手中‧其等搜刮財物伊並未參與‧伊當時只負責開車，沒有搶劫財物，東
    西亦非交伊保管，丙○○是丁○○女朋友，其等被抓到時，伊還未被抓到，故其
    等將全部責任推到伊身上，伊未分錢，錢是丁○○分的云云，於本院前審則辯稱
    ：伊參與犯案事先並無計畫，伊係於二十六日當天下午才知道，是丁○○告訴伊
    計畫如何向丙○○恐嚇要錢，因為丁○○知悉宋小姐係在搞應召站者。其他被告
    於被抓到後，將全部責任推在伊身上，伊當初只知道有債務糾紛，要去要錢，並
    不知道要強盜等語。
二、惟查：
（一）右開事實業據上訴人即被告乙○○於原審及本院前審（即本院八十八年度上訴
      字第三九五七號）時供承不諱（見原一審八十八年度訴緝字第一六五號卷第四
      十五頁至第四十七頁、第六十四頁正面、本院前審上訴字第三九五七號卷第一
      二一頁至第一二八頁八十九年四月七日審判筆錄），並經被害人丙○○於警訊
      、偵查、第一審及本院調查時指訴綦詳（參八十七年度偵字第二四七八０號卷
      第十八頁至第二十頁、第一三三頁、第一三四頁、原一審八十八年度訴字第二
      四二號卷第七十八頁至八十頁、本院八十八年度上訴字第三九五七號卷第五十
      六頁至第五十七頁、本院八十九年度上更一字第七八四號卷第六十二頁八十九
      年九月十八日訊問筆錄），核與共同被告丁○○於偵查中及歷次審判中坦承之
      犯罪情節（見八十七年度偵字第二四七八０號卷第四十六頁正、反面、第一○
      四頁反面至第一○六頁正面）、共同被告王天國於偵查中，坦承押丙○○時，
      伊是後面那部車，乙○○叫伊載他們一程，乙○○拿四十萬元，說是伊和丁○○的，並坦承丁○○係伊朋友，提議要在丙○○身上弄錢等語（見上述丁○○
      部分之同日筆錄）及共同被告李宗元於偵審中供承之情節（參八十七年度偵字
      第二四七八○號卷第十三頁至第十五頁反面、第一○六頁正面至第一○七頁正
      面、八十八年度訴字第二四二號卷第六頁、第一二二頁至第一二三頁、本院八
      十九年度上更一號卷第七十四頁至第七十八頁八十九年十月六日訊問筆錄）均
      大致相符；李宗元嗣將二十萬元交由不知情之廖金珠保管，並經證人廖金珠於
      警訊證述明白（參同上偵查卷第十六頁正面至第十七頁正面），此外，復有扣
      案手套一副、臺北市政府警察局松山分局八十八年三月九日北市警松分刑字第
      八八六０七三六四００號函暨所附中國信託商業銀行取款憑條及提款明細（影
      本）在卷（八十八年度訴字第二四二號卷第一五二頁至第一五六頁）可稽；又
      被告等確有以被害人之信用卡預借四筆，合計十一萬元之事實，復有同上銀行
      九十年三月十五日刑事陳報狀暨所附客戶消費明細表等在卷（八十八年度訴字
      第二四二號卷第一五四頁、本院上更(二)卷第四十五頁至第四十七頁）足證，應
      堪徵信。是被告乙○○所辯：伊只負責幫丁○○開車，事後才知悉丁○○他們
      要恐嚇取財，伊不知李宗元他們有帶刀；伊不知道他們是要搶劫‧鑽錶未交到
      伊手中‧其等搜刮財物伊並未參與，伊沒有搶劫財物，東西亦非交伊保管，丙○○是丁○○女朋友，其等被抓到時，伊還未被抓到，故其等將全部責任推到
      伊身上，伊未分錢，錢是丁○○分的：伊參與犯案事先並無計畫，伊係於二十
      六日當天下午才知道，是丁○○告訴伊計畫如何向丙○○恐嚇要錢，因為丁○○知悉宋小姐係在搞應召站者；伊當初只知道有債務糾紛，要去要錢，並不知
      道要強盜等語，要係事後避就之詞，不足採信。
（二）被害人丙○○雖於原審指訴其另因本案損失藍色卡地亞外圈有鑽之手錶、紅色
      緞帶卡地亞鑽面女錶、ＣＥＬＩＮＥ黑色皮錶帶手錶、二克拉鑽石、金手鍊一
      條、金戒只一枚等財物（參見被害人清單附於八十七年度偵字第二四七八○號
      卷第一二四頁）云云，惟查上開財物，始終未經查扣，被告復未供承有取得上
      開財物，被害人亦未提出積極證據或其他有關上開財物之權利證明以資證明被
      告等確有取得上開財物，是徒憑被害人之片面指訴，尚難認被告等確有取得上
      開財物。
（三）至被告等強盜所得之財物之去向，被告乙○○雖答應事成後，分配王天國、丁○○、李宗元各二十萬元為酬勞，被告乙○○原交付四十萬元與王天國，要王
      天國與丁○○平分，而王天國當場將之退回未收，故王天國並未分到二十萬元
      甚明；至被告王天生供稱伊將四十萬元交付綽號「阿彰」之男子，委其交予丁○○，惟丁○○既已否認收到該款，該綽號「阿彰」之人又未到案，以致無從
      查證，惟該四十萬元已下落不明，自應認已經該綽號「阿彰」之人花用殆盡，
      不復存在；被告王天生另交付李宗元二十萬元，李宗元並未花用，而將之交與
      其妻廖金珠保管，而於事發後，已返還被害人丙○○，不惟已據李宗元及其妻
      廖金珠於警方訊問時供承明白，嗣並提領交由警方處理（參八十七年偵字第二
      四七八０號卷第十五頁至第十七頁），被害人並自承業已領回；其餘現款七十
      四萬元及其餘皮包一個、鑽戒、鑽錶各一只、提款（金融）卡、信用卡各一張
      ，均未扣案，應認已經同案共同被告等人或已丟棄滅失，或已出售得款花用，
      其餘盜匪所得之現金合計一百一十四萬元，亦經本件被告乙○○及其他共同被
      告李志偉、「阿彰」、「兄弟」等人朋分花用殆盡，已不存在，無從發還被害
      人，併此敘明。
三、綜上所述，本件事證明確，被告犯行洵堪認定，應依法論科。核被告所為，係犯
    懲治盜匪條例第五條第一項第一款普通盜匪罪、刑法第三百三十九條之二第一項
    之詐欺自動付款設備罪、第二百十六條、第二百十條之行使偽造私文書罪、第三
    百三十九條第一項之詐欺取財罪。按被告等於前述二十五日之行為，乃預備盜匪
    行為，彼等於前述二十六日進而實行盜匪行為，前後數行為之時間雖有相差一日
    之不同，惟渠等之目的則為同一，即對被害人丙○○實施強盜行為，且地點同一
    ，均為約丙○○在台北市松山區○○○路○段一八四號屈臣氏商店前見面，以進
    行強盜；是被告等之前後二次行為，縱有預備與實施之分，惟所侵害之法益為同
    一，各行為之獨立性甚為薄弱，依一般社會觀念，在時間差距上又難以強行分開
    ，在刑法評價上，以視為數個舉動之接續執行，合為包括之一行為予以評價較為
    合理，是被告所為應屬接續犯之性質，而應包括之一罪。是被告所為，應逕依前
    述二十六日之普通盜匪罪論處，不必另論同條例第五條第三項之預備盜匪罪。其
    次，被告與右開行為人共七人間，就前開犯罪，以共同之犯意聯絡或親自參與實
    施，或以其他共犯之犯罪行為而達其等共同之犯罪目的，均為共同正犯。蓋就車
    內之盜匪情節而言，被告乙○○與李宗元、「兄弟」、「阿彰」四人有犯意之聯
    絡及行為之分擔，為實施共同正犯；丁○○引被害人出面，並假裝亦為被害人，
    王天國在旁把風，並隨李志偉駕駛隨行掩護，渠等三人均係以自己參與犯罪之意
    思而實施構成要件以外之行為，依大法官會議釋字第一０九號解釋，亦為共同正
    犯。至就屋內之強盜而言，被告乙○○、李宗元、「阿彰」三人為實施共同正犯
    ；其餘四人為共謀共同正犯。就前述提款七萬元而言，「阿彰」為實施共同正犯
    ，其餘六人乃共謀共同正犯。就前述以取款條領取一百十萬元、使用信用卡提款
    三萬元及以信用卡預借十一萬元而言，「李志偉」為實施共同正犯，其餘六人乃
    共謀共同正犯。至於丁○○係假裝為被害人，被告等對其並無盜匪及妨害自由之
    意思，是其並非被害人之一，故本件被害人只有丙○○一人。此外，被告對被害
    人丙○○之盜匪行為，本質包括妨害自由在內；而被告盜匪行為至使被害人不能
    抗拒之情形在繼續中，為繼續犯。被告由自動提款機先後提領七萬元、三萬元及
    十一萬元之行為，時間緊接，構成要件相同，顯係基於概括之犯意反覆為之，為
    連續犯，應僅論以一罪；被告冒領一百十萬元存款部分，其偽造私文書後進而行
    使，低度之偽造行為已為高度之行使行為所吸收，而應依行使偽造私文書論罪；
    而其行使偽造私文書及詐欺取財罪間，具有方法、結果之牽連關係，為牽連犯；
    惟因詐欺自動付款設備罪、行使偽造文書罪、詐欺取財罪與盜匪罪之間，復有方
    法、結果之牽連關係，故應從一重之盜匪罪處斷。被告於八十二年六月十日，因
    竊盜案件，經台灣台北地方法院判處有期徒刑八月確定；於八十二年十二月二十
    八日，因偽藥案件，經本院判處有期徒刑一年；於八十三年二月間，因違反麻醉
    藥品管理條例案件，經台灣台北地方法院判處有期徒刑六月，三案合併更定執行
    刑為有期徒刑二年，於八十四年四月一日縮刑期滿而執行完畢。於八十五年六月
    十四日，因違反麻醉藥品管理條例案件，經台灣板橋地方法院判處有期徒刑六月
    ，八十六年十二月間，復因違反麻醉藥品管理條例案件，經台灣台北地方法院判
    處有期徒刑七月，二案合併執行，於八十七年八月二十八日縮刑期滿執行完畢，
    有台灣高等法院檢察署刑案紀錄簡覆表在卷可稽；其於有期徒刑執行完畢五年以
    內，再犯有期徒刑以上之本罪，是為累犯，應依刑法第四十七條加重其刑。
四、原審以被告罪證明確予以論罪科刑，固非無見，惟查：（一）、同案共犯被告李
    宗元因本次盜匪所得之贓款現金二十萬元，並未花用，且已發還被害人，原審卻
    認均為被告等朋分花用殆盡，不無誤會。（二）、刑法第二百十九條所定不問屬
    於犯人與否沒收之者，以偽造之印章、印文或署押為限，盜用者不在其列，最高
    法院四十八年台上字第一五三三號判例意旨已有明示，原判決竟將盜用印章蓋在
    中國信託商業銀行八十七年十一月二十七日丙○○名義之新台幣壹佰壹拾萬元取
    款憑條上「丙○○」之印文，依該條予以沒收，顯屬於法有違。（三）被告等尚
    另詐欺預借十一萬元，原審未一併論究，不無可議。本件被告上訴意旨以原判決
    量刑過重，及否認共同強盜，而指摘原判決不當，請求撤銷改判云云，雖無理由
    ，惟原判決既有可議，自屬無可維持，應由本院將原判決撤銷改判。爰審酌被告
    之素行、犯罪之動機、目的，犯罪所生之危害、其在本件犯罪行為中所擔任之角
    色，及犯罪後之態度等一切情狀後，量處有期徒刑八年，以示懲儆。
五、扣案手套一副，係同案共同被告李宗元所有，連同未扣案之手套二副，分別為被
    告乙○○、「阿彰」所有，另未扣案之童軍刀及西瓜刀各一把，為被告乙○○所
    有，已據共同被告分別供明，尚無證據證明業已滅失，且均為供犯罪所用之物，
    應予宣告沒收。同案之共同被告李宗元分得之贓款現金二十萬元，並未花用，業
    如前述，故毋庸再依懲治盜匪條例第七條第一項規定諭知發還被害人。至於本件
    被告等人盜匪所得之財物即皮包一個、鑽戒、鑽錶各一只未經扣案，應認已經同
    案共同被告等人或已丟棄滅失，或已出售得款花用，其餘盜匪所得之現金合計一
    百一十四萬元，其中四十萬元，被告王天生供稱伊將四十萬元交付綽號「阿彰」
    之男子，委其交予丁○○，惟丁○○既已否認收到該款，該綽號「阿彰」之人又
    未到案，以致無從查證，惟該四十萬元已下落不明，自應認已經該綽號「阿彰」
    之人花用殆盡，不復存在；至於所餘之七十四萬元，亦經本件被告乙○○及其他
    共同被告李志偉、「阿彰」、「兄弟」等人朋分花用殆盡，已不存在，均如前述
    ，爰不另為發還之諭知，併此說明。
六、據上論斷，應依刑事訴訟法第三百六十九條第一項前段、第三百六十四條、第二
    百九十九條第一項前段，懲治盜匪條例第五條第一項第一款、第八條，刑法第二
    十八條、第二百十六條、第二百十條、第三百三十九條第一項、第三百三十九條
    之二第一項、第五十五條、第四十七條、第三十八條第一項第二款，罰金罰鍰提
    高標準條例第一條前段，判決如主文。
本案經檢察官張秋雲到庭執行職務。
中      華      民      國     九十     年      四      月    二十四   日
                              台灣高等法院刑事第十六庭
                                  審判長法  官  許  增  男
                                        法  官  黃  鴻  昌
                                        法  官  蔡  彩  貞
右正本證明與原本無異。
如不服本判決應於收受送達後十日內向本院提出上訴書狀，其未敘述上訴之理由者並
得於提起上訴後十日內向本院補提理由書（均須按他造當事人之人數附繕本）。
                                        書記官  高  柑  柏
中      華      民      國     九十     年      四      月    二十七   日
附錄：本案論罪科刑法條全文
壹、懲治盜匪條例第五條第一項（普通盜匪罪）：
    有左列行為之一者，處無期徒刑或七年以上有期徒刑：
  一、意圖為自己或第三人不法所有，以強暴、脅迫、藥劑、催眠術或他法，致使不
      能抗拒而取他人之物或使其交付者。
  二、發掘墳墓而盜取殮物者。
  三、藏匿或包庇盜匪者。
貳、刑法第二百十六條：
    行使第二百十條至第二百十五條之文書者，依偽造、變造文書或登載不實事項或
    登載不實事項之規定處斷。
參、刑法第二百十條：
    偽造、變造私文書，足以生損害於公眾或他人者，處五年以下有期徒刑。
肆、刑法第三百三十九條第一項：
    意圖為自己或第三人不法之所有，以詐術使人將本人或第三人之物交付者，處五
    年以下有期徒刑、拘役或科或併科一千百元以下罰金。
伍、刑法第三百三十九條之二第一項：
    意圖為自己或第三人不法之所有，以不正方法由自動付款設備取得他人之物者，
    處三年以下有期徒刑、拘役或一萬元以下罰金。


司法院資訊處製作；財團法人民間司法改革基金會備份。
